臺灣高等法院交通事件裁定　　　　　　 96年度交抗字第343號
抗　告　人　甲○○
即受處分人
　　　　　　　　　　號3樓
上列抗告人因違反道路交通管理處罰條例案件，不服臺灣臺北地
方法院，中華民國96年4月14日所為裁定（96年度交聲字第357號
），提起抗告，本院裁定如下：
    主  文
抗告駁回。
    理  由
一、抗告意旨略以：「96年度交聲字第357號裁定書主文顯與事
    實不符，為維護權益提起抗告，理由如下：貴庭只依舉發單
    位之強辯即認定本人有違規事實，而據以裁定異議駁回，明
　　顯沒有詳實認真查證，枉顧百姓權益不顧，裁定有違專業。
  　隨抗告狀附上兩張現場實際照片供審酌，誰對誰錯請舉發單
    位提出合理解釋。１、如在北上4.2公里處拍照則本人所拍
    第一張照片即為4.2公里處所拍攝並無法拍到該景物。２、
    而第二張本人所拍之照片上出現違規照片車輛側後之景物則
    為在4.3 公里處拍攝。３、本人被拍之違規照片上車輛之距
    離拍攝點4.2公里非照片記載156公尺，如此明顯差異無法做
    合理解釋自圓其說，即應認定本人當天當時並未超速違規，
    乃舉發單位之錯誤，貴庭應撤銷未違規案件裁定不罰之處分
    」等語。
二、本件抗告人即受處分人甲○○於民國（下同）95年9月14日
　　下午4時51分許，駕駛車牌號碼9051-DA號自用小客車，行近
  　國道五號北上4.2公里處時，以時速84公里超速行駛（該路
    段速限70公里），因而為該路段雷射測距測速照相儀拍攝採
    證後，經內政部警政署國道公路警察局第九警察隊石碇分隊
    警員莊文旭認證後，以受處分人違反道路交通管理處罰條例
    第33條第1項第1款規定製單舉發。嗣受處分人雖於應到案日
    期前提出申訴，惟經舉發單位調查結果，仍認受處分人確有
    前開違規事實，原處分機關乃依道路交通管理處罰條例第33
    條第1項第1款、第63條第1項第1款（原處分漏引第1款）及
    違反道路交通管理事件統一裁罰基準表規定，裁處受處分人
    罰鍰三千元，並記違規點數一點。
三、抗告人聲明異議意旨略以：舉發通知單上之違規地點為4.2
　　公里處，與照片所示地點不符，若依舉發單位函覆結果，4.
　  2公里處為拍照處，而照片所示違規地點與拍照處距離156公
    尺，亦與現場實地勘驗不符，距離之偵測既不準確，速度之
    偵測亦將有誤，為此聲明異議云云。
四、經查：
(一)、按汽車行駛於高速公路、快速公路及設站管制之道路，不遵
    使用限制、禁止、行車管制及管理事項之管制規則而有行車
    速度超過規定之最高速限或低於規定之最低速限者，處汽車
    駕駛人新臺幣（下同）三千元以上六千元以下罰鍰，並記違
    規點數1點，道路交通管理處罰條例第33條第1項第1款、第
    63 條第1項第1款分別定有明文。
(二)、本件舉發機關內政部警政署國道公路警察局第九警察隊石碇
    分隊之雷射測距測速照相儀係置於北向4公里2百公尺處往來
    車方向，以雷射光束直接瞄準行進中之車輛，屬「單點單台
    」之測速方式，車輛如有超出設定之速限即立刻被鎖定，儀
    器於鎖定該車速率時不受其他車輛行進之影響，採證照片「
    十字絲」中心點所指之車輛即為超速違規車輛，業經內政部
    警政署國道公路警察局第九警察隊95年11月6日公警九交字
    第0950971328號書函敘述明確，有該函附卷足按。
(三)、抗告狀雖自行附上兩張現場實際照片，主張係在北上4.2與
    4.3公里處往南拍攝，然查，所拍攝之處並無任何標示而無
    法判斷是否確實係在抗告人所陳地段拍攝，又原審向舉發單
　　位查詢結果，採證照片上之156公尺係指違規地點至雷射測
  　距測速照相儀之距離，有公務電話紀錄在卷可稽。足見本件
    受處分人之違規地點，應係在4公里4公尺處（即雷射測距測
    速照相儀所在之北向4公里2百公尺處，減去違規地點至雷射
    測距測速照相儀之156公尺），舉發機關以雷射測距測速照
    相儀所置北向4公里2百公尺處為違規地點，確有未洽，惟此
    應由舉發單位更正即足，尚無礙本件受處分人違規事實之認
    定。而抗告人所提出之相片，如係在所稱之4.2與4.3公里處
    拍攝，亦因未達156公尺，而無法判斷背景，是抗告人所提
    出之相片並無法為抗告人有利之事證。
(四)、按「金融機構為防制犯罪，裝置錄影機以監視自動付款機使
    用情形，其錄影帶所錄取之畫面，全憑機械力拍攝，未經人
    為操作，未伴有人之主觀意見在內，自有證據能力（80年台
　　上字第4672號判例）」，本件係經內政部警政署國道公路警
　  察局第九警察隊石碇分隊使用雷射測距測速照相儀拍攝採證
    ，相片清晰顯示違規超速之車輛車號為9051-DA號自用小客
    車，以時速84公里超速行駛（該路段速限70公里），而抗告
    人亦陳明每日往返該路段，該項科學儀器之採證方法復規定
    於道路交通管理處罰條例第7條之2第1項第7款，且舉發機關
    已提出該舉發雷射科學儀器之證明文件，依舉發單位傳真之
    該台雷射測距測速照相儀檢驗證明，及駐美國台北經濟文化
    代表處證明書，足認本件舉發照片所示測速結果之準確性應
    堪認定，抗告人又無法舉證說明該項先進精密之雷射測速儀
    器有何儀器人為操作之誤差，是抗告人於原審所辯速度之偵
    測有誤以及提出抗告認為舉發單位錯誤等詞，均非可取。
(五)、按交通警察掣單舉發違反道路交通管理處罰條例所列之違規
    事實，本質上為行政處分，係公務員基於職務上之公權力，
    依法就特定之具體事件所為之具公法上效果之單方面行政行
    為，如無形式上顯然之瑕疵可指，基於公務員為公法上行為
    具有公信力之原則，該行政行為當可被推定為真正，其據以
    依法處分之事實認定亦為正確無誤，此與民事訴訟法第355
    條第2項規定：「文書依其程式及意旨得認作公文書，推定
    其為真正」之情形相同，本此公信原則，立法者乃賦予行政
    機關制定違反道路交通事件統一裁罰基準及處理細則，使執
    行勤務員警得當機處分，以達其維護交通秩序、安全之行政
    目的。反之，若謂公務員一切行政行為均需預留證據以證其
    實，則國家行政勢必窒礙難行，準此，刑事訴訟法就犯罪證
    據所列有關之規定與屬於行政秩序罰之交通違規裁罰本質不
    合之部分，自不在準用之列。本件舉發員警為執行交通、治
    安勤務之公務員，其觀察程度自較一般人更為專注，應無誤
    認之可能，且抗告人又未能就執勤員警之舉發有誤提出相關
    證據以供調查，亦查無任何證據足資證明員警有捏造事實違
    法取締之情事，則執勤員警本其維護交通秩序、安全職責所
    為之舉發，自應受到合法、正確之推定，是抗告人所辯尚難
    採信。
(六)、綜上，原處分機關以抗告人違規事證明確，以原處分機關依
    道路交通管理處罰條例第33條第1項第1款、第63條第1項第1
    款（原處分漏引第1款）及違反道路交通管理事件統一裁罰
    基準表之規定，裁處受處分人罰鍰三千元，並記違規點數一
    點，核無違誤。認為抗告人之異議為無理由，依道路交通案
    件處理辦法第19條規定裁定駁回異議。經核原審裁定於法並
    無違誤，抗告人執前詞提起抗告，其抗告為無理由，應予駁
    回。
據上論結，應依道路交通案件處理辦法第26條，刑事訴訟法第41
2條，裁定如主文。
中　　華　　民　　國　　96　　年　　5　　月　　 18　  日
                  交通法庭審判長法　官      蔡永昌
　　　　　　　　　　　　　　　　法  官      陳榮和
　　　　　　　　　　　　　　　　法  官      施俊堯
以上正本證明與原本無異。
不得再抗告。
                                書記官      孫佩琳
中　　華　　民　　國　　96　　年　　5　　月　　 18　  日
